臺灣臺北地方法院民事裁定　　　　　99年度執消債更字第61號
聲　請　人
即債務人　　張佩玲
代　理　人　劉懿德律師
相　對　人
即債權人　　國泰世華商業銀行股份有限公司
法定代理人　汪國華
代　理　人　李欣潔、蘇志成
相　對　人
即債權人　　花旗（台灣）商業銀行股份有限公司
法定代理人　管國霖
相　對　人
即債權人　　澳商澳盛銀行集團股份有限公司台北分公司（原荷
　　　　　　蘭銀行）
法定代理人　經天瑞
代　理　人　李軼倫
相　對　人
即債權人　　良京實業股份有限公司（即渣打國際商業銀行債權
　　　　　　受讓人）
法定代理人　東章一
相　對　人
即債權人　　遠東國際商業銀行股份有限公司
法定代理人　洪信德
相　對　人
即債權人　　元大商業銀行股份有限公司
法定代理人　顏慶章
代　理　人　尤君宏
代　理　人　沈明芬
相　對　人
即債權人　　萬泰商業銀行股份有限公司
法定代理人　盧正昕
代　理　人　莊政文
相　對　人
即債權人　　台新國際商業銀行股份有限公司
法定代理人　蔡榮棟
相　對　人
即債權人　　大眾商業銀行股份有限公司
法定代理人　陳建平
代　理　人　陳眉秀
代　理　人　蔡怡玫
相　對　人
即債權人　　日盛國際商業銀行股份有限公司
法定代理人　陳棠
相　對　人
即債權人　　中國信託商業銀行股份有限公司
法定代理人　辜濂松
相　對　人
即債權人　　台灣美國運通國際股份有限公司
法定代理人　李健偉
上列當事人聲請消費者債務清理事件，本院裁定如下：
    主  文
債務人所提如附件一所示之更生方案應予認可。
債務人在未依更生條件全部履行完畢前，其生活程度受附件二之
限制。
    理  由
一、按債務人有薪資、執行業務所得或其他固定收入，法院認更
    生方案之條件公允者，得不經債權人會議可決，逕依債務人
    之聲請或依職權以裁定認可更生方案；法院為認可之裁定時
    ，因更生方案履行之必要，對於債務人在未依更生條件全部
    履行完畢前之生活程度，得為相當之限制，消費者債務清理
    條例第64條第1項、第62條第2項分別定有明文。
二、查本件債務人聲請更生，前經本院99年度消債更字第155號
    裁定開始更生程序在案，有上開裁定一份在卷可參。債務人
    所提如附件所示之更生方案，其條件為認可裁定確定之次月
    起，每1個月為1期，每期在每月10日給付，共清償96期，合
    計8年，每期清償新台幣(下同)18,523元，清償總金額
    1,778,208 元，清償成數占全體債權之48.94%、債權本金之
    78.18%。，經本院以書面表決方式可決更生方案，除遠東國
    際商業銀行股份有限公司、台新國際商業銀行股份有限公司
    、中國信託商業銀行股份有限公司、台灣美國運通國際股份
    有限公司同意或視為同意更生方案外，其餘債權人均表示不
    同意，其不同意之理由略為:生活費過高、成數過低、應將
    名下財產變賣後清償、應循協商程序等。
三、有關聲請人名下財產部分，聲請人因繼承而所有現住所(台
    北市○○區○○路00巷00弄0000號)房屋之應有部分三分之
    一、土地應有部分十二分之一。惟房屋因整棟建物占用公有
    土地而自71年完工以來即無法領取使用執照亦明顯有法律糾
    紛且無法向銀行貸款，現為未辦保存登記之建物，聲請人與
    鄰舍曾兩度向台北市議會陳情均無結果，顯係變價不易之財
    產。經本院100年3月函送鑑定價值為2,260,000元
    (土地1,950,000、房屋310,000元)。惟同筆土地前經本院執
    行處鑑定價值僅1,200,000元。兩者價值懸殊增值幅度達62.
    5%，經聲請人於今年六月間另行委託全國不動產公司估價之
    結果房地總價為4,000,000元，聲請人應有部份之價額為1,
    333,333元。本院考量上開不動產為應有部分處分後不點交
    且房屋本身未辦保存登記且因占用公有土地顯有法律糾分可
    能有拆屋還地之風險，故以上開三筆鑑價報告之平均值
    1,609,166元認列財產價值。
四、觀諸聲請人所提更生方案，聲請人現任職於康宜庭生活事業
    有限公司，每月薪資平均28,000(包含底薪19,000元及獎金
    津貼)，無固定其他獎金;另有每月平均2,828元之兼職收入
    ，均有在職薪資證明附卷可稽，堪認可信。另更生方案履行
    期間每月支出部分，個人生活所需合計12,305元，其明細為
    膳食費6,000、交通費1,200元、醫療費300元、勞健保費用
    700元、日用生活費1,500元、水電瓦斯1,005元、電信費(
    含家用及手機)1,600元(含為母親分擔)。個人生活所需已低
    於台北市最低生活標準14,792元，生活已甚為拮据，所列費
    用均屬必要，並無奢侈浪費之情事。本案聲請人既以將每月
    收入30,828元扣除每月必要支出12,035元後，剩餘之金額作
    為每月還款之金額，其所提更生方案公允、適當且必要。
四、再查，本條例之立法目的，在於使陷於經濟上困難之消費者
    ，得依本條例清理債務，藉以妥適調整其與債務人之權利義
    務關係。債務人究循債權人所提供之一致性個別協商，抑透
    過本條例解決債務，有自主選擇權，而債務人既依本條例聲
    請更生，並經本院裁定開始更生，自得依法提出更生方案以
    清償債務，無須循協商程序解決債務。債務人更生方案所定
    之清償成數、數額，亦非更生認可之唯一標準，仍應參酌債
    務人本身年齡、工作能力、個人最低生活條件、家庭成員經
    濟能力等，作通盤綜合考量。有關膳食費之部分係一日200
    元計算，考量聲請人須身兼二職，須耗費大量之體力，該數
    額應為合理，另有關交通費支出，係因聲請人身兼二職，移
    動距離較長為增加收入之必要費用，所陳報金額亦為合理。
    另有關電信費之部分，係包含母親之家用電話費用，聲請人
    之母親雖符合扶養要件，惟為提高還款金額，已合意由其他
    扶養義務人負擔母親之扶養費，聲請人僅負擔家用電話之部
    分，所陳報之金額合情合理，且聲請人既願依低於最低生活
    標準之生活費生活，並於開始更生後即利用假日休息時間謀
    尋兼職，以增加還款成數，聲請人清償成數已達總金額之
    48.94%、債權本金之78.18%，且債務人亦已延長清償年限為
    八年，足認其履行更生方案之誠意，所提更生方案亦為公允
    。另有債權人主張應該名下財產變賣清償，惟本案為更生程
    序，聲請人本無義務處分財產納入更生方案中，況且上開財
    產為聲請人及母親之住所，如將之拍賣，則將增加另一筆租
    金支出，況且本院雖認定財產價值為1,609,166元，就該房
    屋之情況，是否能變價或變價後之價額均屬未知數，對聲請
    人及更生方案之履行難謂有利，併為敘明。
五、綜上所述，債務人所提之更生方案核屬公允、適當、可行，
    ，清償總金額亦已超過聲請前兩年之收入及現有財產價額，
    無同條例第63條及第64條所定不應認可之消極事由存在，故
    不經債權人會議可決，予以認可該更生方案，另並依上開規
    定，就債務人在未依更生條件全部履行完畢前之生活程度，
    裁定為相當之限制，爰裁定如主文。
六、如不服本裁定，應於裁定送達後10日內，以書狀向司法事務
    官提出異議。
中    華    民    國   100    年    8     月    26    日
              民事執行處司法事務官  王靜琳